【裁判字號】    97,交聲,1865
【裁判日期】    970922
【裁判案由】    交管條例聲異
【裁判全文】
臺灣板橋地方法院交通事件裁定        97年度交聲字第1865號
異  議  人
即受處分人  乙○○
上列異議人即受處分人因違反道路交通管理處罰條例案件，對於
交通部公路總局臺北區監理所於民國九十七年六月十日所為北監
自裁字裁四○－ＡＥＢ五三○五三七號裁決，聲明異議，本院裁
定如下：
    主  文
異議駁回。
    理  由
一、按行政罰法業於民國九十四年二月五日經制訂公布，並自九
    十五年二月五日起施行，該法第五條規定：「行為後法律或
    自治條例有變更者，適用行政機關最初裁處時之法律或自治
    條例。但裁處前之法律或自治條例有利於受處罰者，適用最
    有利於受處罰者之規定。」查道路交通管理處罰條例所定罰
    鍰、記點之裁罰，係屬行政罰法中所稱行政罰之性質，自有
    前開行政罰法第五條規定之適用。次按汽車駕駛人轉彎時，
    不依標誌、標線、號誌之指示者，處二百元以上六百元以下
    罰鍰；又汽車駕駛人駕駛汽車違反道路交通管理處罰條例第
    四十八條規定者，除應依該條項款所規定之罰鍰處罰外，並
    記違規點數一點，修正前道路交通管理處罰條例第四十八條
    第二款、第六十三條第一項第一款分別定有明文。再按道路
    交通管理處罰條例於九十四年十二月二十八日修正公布，其
    中第四十八條規定自九十五年七月一日起施行；修正後第四
    十八條第一項第二款規定：「汽車駕駛人轉彎時，不依標誌
    、標線、號誌指示者，處新臺幣六百元以上一千八百元以下
    罰鍰。」，另修正後第六十三條對於汽車駕駛人有第四十八
    條所列違規行為，除裁處罰鍰外，並予記違規點數一點之規
    定，則未予修正。查本件異議人違規之行為時間係九十四年
    十一月三日，而原處分機關之裁處時間為九十七年六月十日
    ，是以異議人上開違規行為時，係於新法施行前所為，而裁
    決時新法已經施行，經綜合比較修正前後之規定，原處分機
    關最初裁處前之法律並無較有利異議人之情形，依前開說明
    ，本件自應適用原處分機關最初裁處時之法律即上述修正後
    道路交通管理處罰條例第四十八條第一項第二款及第六十三
    條論處，合先敘明。
二、本件異議人即受處分人乙○○於九十四年十一月三日上午十
    一時二十分許，駕駛車號六Ａ—七一六七號自用小客車，由
    承德橋上北往南方向下橋行至設有「下橋車輛專用號誌」之
    臺北市○○路與敦煌路口時，於該路口下橋專用號誌為「直
    行」箭頭綠燈，未待「右轉」箭頭綠燈號誌亮時即逕先右轉
    （北轉西）之行為，經臺北市政府警察局大同分局重慶北路
    派出所員警甲○○發現當場攔停製單舉發，嗣受處分人未於
    九十四年十一月十八日應到案日期前提出申訴，原處分機關
    乃於九十七年六月十日依道路交通管理處罰條例第四十八條
    第一項第二款、第六十三條（裁決書漏載第一項第一款）及
    違反道路交通管理事件統一裁罰基準表之規定，裁處受處分
    人罰鍰新臺幣一千八百元，並記違規點數一點。
三、訊據異議人即受處分人乙○○固對其於上述時、地有右轉駕
    駛經警攔停開單之行為坦承不諱，惟矢口否認有何違反道路
    交通管理處罰條例之行為，辯稱：當時伊是綠燈右轉，這條
    路線是伊上班十幾年經過的地方，之前伊上班都沒有綠燈右
    轉標示，後來伊被開單之後橋上就補強了相關的號誌（並庭
    呈補強號誌照片），伊覺得路口標示不清楚，易造成路往車
    輛不清楚之情形云云。經查，異議人在上述時、地，於下橋
    車輛專用號誌顯示「直行」綠燈中右轉駕駛之行為，為異議
    人所坦承，核與證人即本件舉發員警甲○○於本院訊問時具
    結後之證詞相符，該事實應堪認定。次查，異議人行向之承
    德橋下橋處，即承德路與敦煌路路口上天橋懸掛設置有「下
    橋車輛專用號誌」之四燈號誌，有異議人庭呈該路口天橋所
    設之標誌、號誌照片一幀可參，異議人於本院訊問中亦坦承
    違規時即有右轉燈之設置，是上開「下橋車輛專用號誌」於
    異議人違規時點即已設置存在屬實。觀諸上開照片，裝設於
    天橋處之專用號誌有二，一為「下橋車輛專用號誌」，一為
    「平面車道專用號誌」，均未有何遮蔽物擋掩，而「下橋車
    輛專用號誌」係設於天橋近中央處，下橋車輛應均能一望即
    知，並能遵守該「下橋車輛專用號誌」指示行駛，異議人雖
    另提該路口處嗣後補強設立之下橋車輛（道）專用號誌照片
    ，以實其質疑該處下橋號誌設立不清後方補強之說，然無礙
    認定該路口天橋本即已有設立之「下橋車輛專用號誌」，且
    能期待下橋車輛均能注意及之並遵守其指示駕駛，又異議人
    自承因上班關係行經該路段十餘年，自無不知上揭號誌之理
    。異議人執上所辯，洵不足採，異議人確有於上揭時、地，
    未依號誌指示而轉彎之違規行為屬實。
四、從而，本件異議人前開違規事證已足堪認定。原處分機關爰
    引首揭規定，裁處異議人罰鍰一千八百元，並記違規點數一
    點，核無違誤。本件異議人之異議為無理由，應予駁回。
據上論斷，應依道路交通案件處理辦法第十九條，裁定如主文。
中    華    民    國    97    年    9     月    22    日
                    臺灣板橋地方法院交通法庭
                            法  官  王綽光
上列正本證明與原本無異。
如不服本裁定，應於裁定送達後五日內敘明抗告理由，向本院提
出抗告狀。
                            書記官  許清秋
中    華    民    國    97    年    9     月    22    日


司法院資訊處製作；財團法人民間司法改革基金會備份。
